【裁判字號】    87,自,117
【裁判日期】    890627
【裁判案由】    偽造文書等
【裁判全文】
臺灣板橋地方法院刑事判決                          八十七年度自字第一一七號
    自  訴  人  庚○○
    自訴代理人  己○○
    自  訴  人  甲○○
    自訴代理人  己○○
                戊○○
    被      告  丙○○
                乙○○
    共      同
    選任辯護人  蔡明熙
右列被告因偽造文書等案件，經自訴人提起自訴，本院判決如左：
    主  文
丙○○、乙○○被訴如自訴意旨（二）所示之詐欺部分免訴，其餘被訴部分均無罪。
    理  由
壹、自訴意旨略以：被告丙○○係佳昌建設股份有限公司負責人（下稱佳昌公司），
    被告乙○○為該公司經理，佳昌公司於民國八十一年五月間，在臺北縣蘆洲市○○路三十三至三十九號興建房屋（下稱佳昌六期房屋），自訴人二人向被告丙○○、乙○○購買佳昌六期房屋及停車位，被告丙○○、乙○○二人竟為下列犯行
    ：
（一）共同意圖為自己不法所有，於八十一年五月一日，明知其建築執照將由原來地
      上七樓、地下一樓變更設計為地上九樓、地下二樓，竟隱瞞前揭事實，於出售
      係爭房屋於自訴人庚○○時，仍持地上七樓、地下一樓之建築執照，致自訴人
      庚○○以為七樓為頂樓，可取得頂樓使用權，致發生錯誤購買。
（二）又自訴人庚○○、甲○○於八十一年五月間以新台幣八十萬元之價格向被告二
      人購買地下室停車位各一個，依被告於銷售時出示之車位圖顯示，東側二部昇
      降機可同時供出入使用，惟被告故意隱匿將來變更設計之昇降機分設於東、西
      二側，而西側之升降機僅能供後段汽車使用，東側昇降機則供前段車輛使用，
      在效能上大打折扣等事實，被告依然於簽訂買賣契約時諉稱東側二部昇降機，
      同時能供二部汽車一進一出使用，誤導自訴人購買其車位，迨至交屋時自訴人
      方知上情。
（三）依據買賣契約附件三建材設備中明示「地下室裝置自動發電機組，以備停電時
      供電梯公共照明、自動給水及排水安全系統之用」，被告明知其發電機標示經
      篡改，與內容不符，仍將之用於供停電使用之發電機設備，致住戶停電時無法
      供應公共照明及電梯等共有設施之電力。
（四）被告二人於不詳時間，將該二人持有甲○○、葉李素蘭買賣契約書內關於停車
      位預定買賣合約部分，擅自將地下「」層之空白處填上「二」，並提出向法院
      行使。因認被告丙○○、乙○○涉犯詐欺取財罪嫌、行使偽造文書罪嫌云云。
貳、免訴部分：
一、按案件曾經判決確定者，應諭知免訴之判決，刑事訴訟法第三百零二條第一款定
    有明文。
二、查本件被告被訴如自訴意旨（二）所示之詐欺部分，業經本院於八十六年十月九
    日以八十六年度易字第三八七五號案件判決無罪，嗣經臺灣高等法院於八十八年
    六月十五日判決上訴駁回確定在案（參見該二件判決，附於本院審理卷），依照
    首開說明，本件就被告丙○○、乙○○被訴如自訴意旨（二）所示之部分，自應
    諭知免訴之判決。
參、無罪部分：
一、按犯罪事實，應依證據認定之，無證據不得推定其犯罪事實。又不能證明被告犯
    罪者，應諭知無罪之判決，刑事訴訟法第一百五十四條、第三百零一條第一項分
    別定有明文。次按刑法第三百三十九條第一項詐欺罪之成立，以意圖為自己或第
    三人不法之所有，以詐術使人將本人或第三人之物交付為要件，若行為人所用方
    法不能認為詐術，亦不致使人陷於錯誤，則不得遽以該罪相繩（最高法院四十六
    年台上字第二六０號判例意旨參照）。且按在訴訟上用以證明事實之證據，須於
    通常一般之人均不致於有所懷疑，而得確信其為真實之程度者，始得據以為有罪
    之認定，倘其證明尚未達到此一程度，而有合理之懷疑性存在，致使無從為有罪
    之確信時，即應為無罪之判決（最高法院七十六年台上字第四九八六號判例意旨
    參照）。
二、訊據被告丙○○、乙○○堅決否認有何詐欺、偽造文書犯行，辯稱：佳昌六期房
    屋原於八十年五月二日申請地上七樓、地下二樓之建築執照，經六個月後未開工
    ，建築執照經撤銷，公司於八十一年四、五月推出預售，即以地上九層、地下二
    層銷售，並於八十一年十一月四日取得新建築執照，渠二人並未向自訴人庚○○
    佯稱興建為「地上七樓、地下一樓」；又發電機上的標示係原廠檢附，渠等並未
    加以變造；另渠等持有甲○○、葉李素蘭之銷售契約書並未經偽造或變造，甲○○、葉李素蘭確係購買地下二層之停車位，應係售屋小姐漏未在甲○○、葉李素
    蘭本人持有之契約書上地下「」層空白處填寫「二」，渠二人並無詐欺或偽造文
    書犯行等語。經查：
（一）證人辛○○（建築師）於本院調查中具結證稱：「佳昌六期是我負責設計的，
      房子的設計第一次申請建照是七樓集合住宅，後來執照到期也沒有開工，超過
      六個月的建築執照遭撤銷，後來我的業主又重新申請，這次申請是按照停車空
      間獎勵辦法，增加地下二層作停車空間，依規定完成可加高二層，後來完成以
      地下二層，地上九層，依新的建照繪製圖。我們這次有在六個月內動工。」、
      「（問：在新的建照尚未取得之前是否案新的建照來對外銷售？）是，我有看
      過海報」等語（參見本院八十八年十二月三日訊問筆錄），核與被告丙○○、
      乙○○前開辯解之情節大致相符，並經本院向臺北縣政府調閱本件建築執照、
      使用執照原卷檢視無誤，有臺北縣八十九年六月八日八九北府工施字第一六八
      六九一號函及隨函檢送之案卷可稽。況自訴代理人戊○○於臺灣板橋地方法院
      檢察署八十五年度偵字第一九三四四號案件偵查中陳稱：「（問：當初你們買
      時是地下二樓？）是的，只買地下二樓」等語（參見該偵查卷八十六年二月一
      日訊問筆錄），且觀之本件使用執照係於八十三年九月十二日核發，自訴人庚○○至遲於斯時應發現佳昌六期係建造為地上九層、地下二層，何以自訴人庚○○於上開案件偵查中始終未提及此點，直至提起本件自訴時使主張遭被告二
      人詐欺？由此更見被告二人辯稱未向自訴人庚○○詐稱佳昌六期係地上七層、
      地下一層等語，應堪採信。
（二）證人丁○○於本院調查中具結證稱：「（問：卷附照片是否你們賣予丙○○之
      發電機？）我們公司賣給他的是這種廠牌沒有錯。標籤是出貨時由工廠貼上去
      的，我看不出標籤是否有何問題」、「我看到標籤知道是我們賣出去的，但不
      知道是否為當時貼上去的。不可能給另一張標籤，一個機器只有一張標籤」（
      參見本院八十八年十二月三日訊問筆錄）；「我找不到買賣契約，我回去查同
      一時期臺北市消防局所向我們購買，與被告購買同一機型發電機，上面所貼標
      籤完全相同，看起來像覆蓋二張紙，應該同一批進來的發電機，都是貼相同的
      標籤」等語（參見本院八十八年十二月廿八日訊問筆錄），並提出照片四幀在
      卷可資參照，顯見本件被告購買置於佳昌六期房屋地下室之發電機上所貼標籤
      ，確係原廠張貼之標籤，並非偽造或經變造，自難認被告二人有何偽造文書或
      行使偽造文書之犯行。
（三）被告提出之甲○○、葉李素蘭之買買契約書內停車位買賣契約上確係記載地下
      「二層」，而自訴人提出之甲○○、葉李素蘭之買賣契約書內停車位買賣契約
      上係記載地下「」層，固有被告與自訴人提出之買賣契約書在卷可憑，惟自訴
      代理人戊○○於上開偵查案卷偵查中坦稱購買地下二層之停車位一節，已如前
      述，則被告所持有之契約書上記載地下「二」層，自難認有何偽造文書之犯行
      ，況且觀諸與自訴人同在八十一年五月上旬購買佳昌六期房屋及停車位之其他
      承購戶之買賣契約書，關於停車位買賣契約均係記載地下「二層」，有被告提
      出陳鳳英、江英雪、汪進旺、洪寶梯、鍾國裕等人之買賣契約書原本在卷可資
      佐證，顯見被告二人當時確係以地下二層之停車位對外銷售，縱使自訴人提出
      甲○○、葉李素蘭本人持有之買賣契約書原本上係記載地下「」層，該空白處
      未經填寫，仍難認被告二人即有偽造文書之犯行，其二人辯稱：係售屋小姐漏
      載一節，應非無稽，堪以採信。
（四）末查，被告二人於本件案件審理中，已與自訴人達成和解，有和解書一件在卷
      可參，自訴人亦具狀聲請撤回自訴，有自訴人於八十九年六月十三日庭呈之刑
      事自訴撤回聲請狀一件在卷足憑，足見本件應係被告與自訴人間之民事糾紛，
      被告二人所為與詐欺取財罪、偽造文書罪之構成要件尚屬有間。
三、綜上所述，本件查無積極證據足資證明被告丙○○、乙○○有自訴人所指如自訴
    意旨（一）、（三）、（四）所示之詐欺、偽造文書之犯行，被告二人所為辯解
    ，應堪採信，依前揭說明，本院應就此部分諭知被告丙○○、乙○○無罪之判決
    。
據上論斷，應依刑事訴訟法第三百四十三條、第三百零一條第一項、第三百零二條第
一款，判決如主文。
中    華    民    國      八十九      年      六      月      廿七    日
                                      臺灣板橋地方法院刑事第三庭
                                          法  官  連育群
右正本證明與原本無異。
如不服本判決，應於判決送達後十日內，向本院提出上訴狀。
                                          書記官  蘇恩慶
中    華    民    國      八十九      年      六      月      廿七    日


司法院資訊處製作；財團法人民間司法改革基金會備份。
